臺灣高等法院刑事判決
109年度交上易字第342號
上  訴  人  臺灣桃園地方檢察署檢察官
上  訴  人  
即  被  告  趙珮智



選任辯護人  巫宗翰律師
            劉芯言律師
上列上訴人等因被告過失傷害案件，不服臺灣桃園地方法院109
年度審交易字第100號，中華民國109年8月25日所為之第一審判
決（起訴案號：臺灣桃園地方檢察署109年度偵字第2503號），
提起上訴，本院判決如下：
    主  文
上訴駁回。
趙珮智緩刑貳年。
    事  實
一、趙珮智於民國108年3月29日下午5時49分許，駕駛車牌號碼0
    0-0000號自小客車，沿桃園市○○區○○路○段由西往東方向行
    駛，嗣行經桃園市○○區○○路0段000巷00號前，本應注意汽車
    行駛時之車前狀況，隨時採取必要之安全措施，及汽車除行
    駛於單行道或指定行駛於左側車道外，在未劃分向線或分向
    限制線之道路，應靠右行駛，而依當時情形並無不能注意之
    情事，竟疏未注意而驟然左偏行駛，不慎撞擊對向由陳茂枝
    騎乘之車牌號碼000-000號普通重型機車（其另撞擊由林羿
    伶騎乘之車牌號碼000-000號重型機車部分，未據告訴），
    致陳茂枝人車倒地後受有大腦創傷性出血、創傷性氣胸、顏
    面骨閉鎖性骨折、未明示側性股骨頸未明示部位閉鎖性骨折
    、未明示側性髕骨骨折、呼吸衰竭、大腦血腫、多發性創傷
    、第6到11根肋骨骨折、左下肢骨折，及因陳舊性腦出血（
    創傷後）而意識不清之重傷害，使其須依賴呼吸器維生及長
    期臥床，需24小時臥床及全需他人協助日常生活活動，終身
    無工作能力。趙珮智肇事後即留在現場處理，並在警員到場
    處理尚未知悉肇事人前，當場向警員自首係其本人駕車肇事
    致人受傷之犯行，進而接受裁判。
二、案經劉金英訴由臺灣桃園地方檢察署檢察官偵查起訴。
    理  由
壹、程序之證據能力部分
一、按被告以外之人於審判外之言詞或書面陳述，除法律有規定
    者外，不得作為證據。又被告以外之人於審判外之陳述，雖
    不符合同法第159條之1至第159條之4之規定，但經當事人於
    審判程序同意作為證據，法院審酌該言詞陳述或書面陳述作
    成時之情況，認為適當者，亦得為證據；當事人、代理人或
    辯護人於法院調查證據時，知有第159條第1項不得為證據之
    情形，而未於言詞辯論終結前聲明異議者，視為有前項之同
    意。刑事訴訟法第159條第1項及第159條之5分別定有明文。
    本件檢察官、被告及其選任辯護人，就本件卷內被告以外之
    人於審判外之陳述，於本院審判程序時均表示不爭執（見本
    院卷第105頁），且迄本院言詞辯論終結前未聲明異議，經
    本院審酌該等證據之作成情況，核無違法取證或其他瑕疵，
    認均適為本案認定事實之依據，依刑事訴訟法第159條之5規
    定，均有證據能力。
二、又本件認定事實引用之卷內其餘非供述證據（詳後述），並
    無證據證明係公務員違背法定程序取得，依同法第158條之4
    規定反面解釋，均有證據能力。
貳、實體部分
一、認定事實所憑之證據及理由：
（一）訊據被告對於上揭事實，業已於本院審理時全部坦承不諱
      （見本院卷第106頁），並有桃園市政府警察局道路交通
      事故現場圖、道路交通事故調查表㈠、㈡、事故現場與車損
      照片三十七張、衛生福利部桃園醫院109年5月4日桃醫醫
      行字第0000000000號函所附被害人病歷資料影本、中壢長
      榮醫院108年8月13日診斷證明書、該醫院108年10月18日
      長榮醫字第00000000號函檢附病歷摘要報告、出院病歷摘
      要、該醫院109年4月8日診斷證明書及出院病歷摘要與該
      醫院109年5月4日長榮醫字第00000000號函檢附病歷摘要
      報告、桃園市政府車輛行車事故鑑定會109年2月6日桃交
      鑑字第0000000000號函所附桃市鑑0000000案鑑定意見書
      、臺灣桃園地方檢察署檢察官108年11月10日、108年11月
      20日勘驗筆錄及原審109年8月12日勘驗筆錄與行車紀錄器
      錄影、監視器錄影光碟等在卷可稽（見他字卷第9頁、第6
      1頁、第63頁、第65頁正反面、第69頁至第85頁反面、第8
      7頁、第109頁至第147頁反面、第159頁至第161頁，偵字
      卷第13頁至第19頁，原審卷第97頁至第99頁、第101頁至
      第187頁、第354頁至第356頁），足認被告於本院所為之
      自白確與事實相符，堪以採信。
（二）被告於原審固曾一度辯稱：當天下班快接近6點時天色快
      要暗了，我那時不知道為什麼會這樣，那路很小，且路旁
      資源回收業者在道路上面堆滿了雜物，佔了一半的馬路，
      擋住車道視線，回收業者太空包裡面滿滿的小碎石，太空
      包上面還有冰箱，被害人被冰箱撞到後從頭撞到脊椎，再
      被撞到腳，就是由上往下，導致被害人肋骨3或4根斷裂云
      云。惟按汽車行駛時，駕駛人應注意車前狀況及兩車並行
      之間隔，並隨時採取必要之安全措施。又汽車除行駛於單
      行道或指定行駛於左側車道外，在未劃分向線或分向限制
      線之道路，應靠右行駛，道路交通安全規定第94條第3項
      、第95條第1項分別訂有明文。經原審勘驗卷附「○○區○○
      路○段000巷00號、108.3.29、1749、行車紀錄器畫面」光
      碟中檔名「M_00000000_000000」內容結果：
      「（時間為行車紀錄器所示者）
        ⑴17：39：22至17：39：27
　　　　　被告駕駛自小客車行駛至○○路○段000巷，左側資源回
          收場之物品均沿著其廠房外牆堆置，與車道白線還有
          一小段距離，前方對向兩輛機車亦行駛在車道白線內
          。
        ⑵17：39：28至17：39：29
　　　　　被告駕駛之自小客車駛至肇事路段時，與同行向前方
          之自小客車相較之下，較偏車道左方行駛，因不及閃
          避，左側車頭撞擊自對向左方駛來之兩輛機車，自小
          客車因而翻車。」（見原審卷第354頁至第355頁）。
      另經原審勘驗卷附監視器錄影光碟中「檔案名稱：000000
      00」內容結果：「（顯示時間為監視器所示者）
      ⑴17：21：26：
　　　　被告駕駛之自小客車行駛至資源回收場外之肇事路段，
        對向兩輛機車一前一後往自小客車駛至肇事路段，監視
        器畫面拍攝到之資源回收物品均在回收場內，畫面明顯
        看出路面邊線沒有堆積物品。
      ⑵17：21：27：
　　　　被告所駕駛之自小客車與同行向前方之自用小客車相比
        ，較偏車道左側行駛，自小客車因向左偏閃避不及，撞
        上第一個機車騎士。
      ⑶17：21：28：
　　　　被告所駕駛之自小客車繼續向前左偏撞擊第二個機車騎
        士後，該自小客車繼續左偏往前行駛，車頭完全超越路
        面邊線。
      ⑷17：21：29：
　　　　被告所駕駛之自小客車翻覆。
      ⑸17：21：42：
　　　　影片結束」（見原審卷第355頁至第356頁）
      等情，有原審上開勘驗筆錄可佐，且經原審當庭質以被告
      為何會偏左行駛？被告僅稱：我也不知道是什麼原因就突
      然左偏等語（見原審卷第356頁），顯見本件肇事係被告
      因不明原因突然左偏行駛而撞擊對向之陳茂枝機車，而與
      肇事路段之資源回收場或其他路況毫無關係甚明，是被告
      於原審所辯資源回收場在道路上面堆滿了雜物，佔了一半
      的馬路，擋住車道視線云云，顯屬卸責之詞，不足採信。
（三）陳茂枝遭被告駕車撞擊後，身體及機車被撞至肇事路段資
      源回收場擺放於路面外之物品中乙節，據被告於原審準備
      程序中提出「圖一」照片為證（見原審卷第281頁），而
      陳茂枝當日經送衛生福利部桃園醫院醫治，經診斷有「大
      腦創傷性出血、創傷性氣胸、顏面骨閉鎖性骨折、未明示
      側性股骨頸未明示部位閉鎖性骨折、未明示側性髕骨骨折
      」等傷害，且於108年5月21日行氣切手術（tracheostomy
      ），復於108年5月30日因需長期呼吸器依賴入住呼吸病房
      而轉院至中壢長榮醫院醫治，經診斷有「呼吸衰竭、氣胸
      、大腦血腫、多發性創傷、第6到11根肋骨骨折、左下肢
      骨折」等傷勢，且因陳舊性腦出血（創傷後）意識不清，
      屬不能或難以回復之傷害，迄109年5月4日仍意識不清，
      須依賴呼吸器為生，須長期臥床，無行為能力，因其中樞
      神經系統機能遺存極度障害，終身無工作能力等情，有中
      壢長榮醫院108年8月13日、109年4月8日診斷證明書、108
      年10月18日長榮醫字第00000000號函檢附病歷摘要報告、
      出院病歷摘要及109年5月4日長榮醫字第00000000號函檢
      附病歷摘要報告在卷可查（見他字卷第9頁、第109頁至第
      147頁反面，原審卷第97頁至第99頁、第109頁至第132頁
      ），足認陳茂枝上揭傷勢及重傷害結果均係因本件事故所
      生，則被告之過失行為與上述陳茂枝所受重傷害間，自具
      有相當因果關係，而與資源回收場擺放物品之行為無涉，
      蓋若非被告駕車將陳茂枝及其機車撞至路邊，陳茂枝亦不
      會撞及回收場所放物品。被告之過失犯行堪以認定。
（四）綜上所述，本案事證已臻明確，被告因過失傷害致人重傷
      之犯行，洵堪認定，應予依法論科。
二、論罪：
（一）按行為後法律有變更者，適用行為時之法律，但行為後之
      法律有利於行為人者，適用最有利於行為人之法律，刑法
      第2條第1項定有明文。查刑法第284條規定於108年5月29
      日修正公布，並於被告行為後，自同年月31日施行。修正
      前刑法第284條第1項後段規定：「因過失傷害人致重傷者
      ，處一年以下有期徒刑、拘役或五百元以下罰金」，依刑
      法施行法第1條之1第2項前段規定，刑法分則編所定罰金
      就其原定數額提高為三十倍，亦即，處一萬五千元以下罰
      金；修正後刑法第284條刪除原第2項規定，該條文不再分
      項，第284條後段規定：「因過失傷害人致重傷者，處三
      年以下有期徒刑、拘役或三十萬元以下罰金」。經比較新
      舊法律，修正後刑法第284條後段將有期徒刑及罰金刑之
      刑度均加重，顯未較有利於被告，依刑法第2條第1項前段
      規定，自應適用被告行為時即修正前刑法第284條第1項後
      段之規定。
（二）被告駕駛自小客車因過失致陳茂枝受重傷，核其所為，係
      犯修正前刑法第284條第1項後段之過失傷害致人重傷罪。
（三）被告於肇事後留在現場，並在有偵查權限之機關或公務員
      發覺前，向據報前來處理之警員自承肇事，自首並接受裁
      判乙情，有桃園市政府警察局桃園分局桃園交通分隊道路
      交通事故肇事人自首情形紀錄表一份在卷可稽（見他字卷
      第91頁），被告係對於未發覺之犯罪自首而接受裁判，符
      合自首規定，應依刑法第62條前段規定減輕其刑。
三、維持原判決之理由：
（一）原審以被告之罪證明確，適用修正前刑法第284條第1項後
      段、第62條前段及刑法施行法第1條之1第1項、第2項前段
      規定，並以行為人責任為基礎，審酌被告驟然偏左行駛之
      過失情節十分重大，且為唯一肇事原因，而使陳茂枝受有
      上揭遺害終身且使親屬負擔沈重之重傷害，堪認其犯罪所
      生危害甚鉅，且犯後雖坦承過失肇責，卻一度尋機藉辭期
      圖減責，又未與被害人家屬即告訴人達成和解，僅由強制
      責任保險給付新臺幣（下同）200萬元，並給予紅包7200
      元乙情，業經告訴代理人到場時陳明，然經原審調查被告
      收入及資力情形，發現被告自本案肇事後迄109年4月16日
      間均任職○○○○○○股份有限公司（下稱○○公司）而有正職工
      作，且名下現有20萬元定期儲金財產之事實，為被告是認
      ，且有被告108年度財產所得調件明細表、○○公司回覆原
      審資料及中華郵政股份有限公司函附儲金資料在卷可查（
      見原審卷第253頁、第315頁至第323頁、第339頁至第343
      頁），另經原審質以被告既有20萬元定存，為何不以此與
      被害人家屬商談賠償？其竟回稱：「那20萬元是退休的養
      老金，這個部分不能扣」等語，終至量刑辯論時，始在輔
      佐人建議下表示願把此20萬元賠償告訴人以請求從輕量刑
      ，其僥倖之心，不言可喻，顯見其犯後並無真誠實意以盡
      力彌補其對陳茂枝及其家屬造成之嚴重傷害與醫療經濟負
      擔，而無法取得告訴人諒解或感受其誠意，原審綜合上情
      難認被告犯後心存悔意或態度良好，兼衡被告之生活及身
      體（○度○障）狀況、素行、年紀及智識程度等一切情狀，
      量處有期徒刑九月。核其認事用法並無違誤，量刑亦稱妥
      適。
（二）檢察官上訴主張被告無和解誠意而量刑過輕，惟被告於本
      院審理期間已與告訴人達成和解協議並賠償全數金額（詳
      後述緩刑之宣告），是檢察官上訴理由已不存在。
（三）又被告上訴以其他過失致重傷害案件之刑度主張原審量刑
      過重，並稱因被告有○障，應再依刑法第20條規定減刑云
      云。然本案之犯罪情節與他案之犯罪事實並不相同，不能
      比附援引，本件陳茂枝所受傷勢甚為嚴重，後續亦為照護
      之家屬帶來沉重負擔，本院自不受其他判決法律見解之拘
      束；且刑法第20條所謂瘖啞人，自係指出生及自幼瘖啞者
      而言，瘖而不啞，或啞而不瘖，均不適用本條（司法院院
      字第1700號解釋、最高法院75年度台上字第770號判決意
      旨參照），而被告雖為○度○覺機能障礙，除據被告於上訴
      理由狀自承在卷外（見本院卷第34頁），復有桃園市政府
      社會局109年5月19日桃社障字第0000000000號函暨附件被
      告身心障礙證明申請、核准相關資料等件在卷可稽（見原
      審卷第197頁至第229頁），然被告僅有○障而無語障，亦
      據本院當庭直接審理所知悉，被告自不屬刑法第20條所指
      之瘖啞人士，本院無從依此條規定予以減輕其刑，是被告
      上訴請求輕判，亦無理由，其與檢察官之上訴均應予駁回
      。
四、緩刑之宣告：
    末查，被告前未曾因故意犯罪受有期徒刑以上刑之宣告，有
    本院被告前案紀錄表在卷可稽（見本院卷第47頁至第48頁）
    ，其因一時疏失，致罹本罪，於本院審理期間，已與陳茂枝
    家屬達成和解，並已將和解金全數給付完畢等情，有刑事呈
    報狀二份及和解書等件附卷可稽（見本院卷第53頁至第59頁
    、第95頁），經本院當庭向告訴人確認，其亦表示被告已經
    全部支付、對科刑沒有意見、希望被告以後開車小心等語明
    確（見本院卷第106頁至第107頁），本院認被告歷經本次偵
    審過程，並受前開刑之宣告後，應已知所警惕而無再犯之虞
    ，前揭所宣告之刑以暫不執行為適當，爰依刑法第74條第1
    項第1款之規定，宣告緩刑二年，以勵自新。
據上論斷，應依刑事訴訟法第368條，刑法第74條第1項第1款，
判決如主文。
本案經檢察官林安紜到庭執行職務。
中　　華　　民　　國　　109 　年　　12　　月　　30　　日
                  刑事第二十庭  審判長法　官  王復生
                                      法　官  張紹省
                                      法　官  遲中慧
以上正本證明與原本無異。
不得上訴。
                                      書記官  鄭巧青
中　　華　　民　　國　　109 　年　　12　　月　　30　　日
附錄本案論罪科刑依據之法條：
修正前中華民國刑法第284條第1項
因過失傷害人者，處六月以下有期徒刑、拘役或五百元以下罰金
；致重傷者，處一年以下有期徒刑、拘役或五百元以下罰金。